【裁判字號】    99,毒抗,243
【裁判日期】    990901
【裁判案由】    聲請戒治
【裁判全文】
臺灣高等法院臺南分院刑事裁定         99年度毒抗字第243號
抗  告  人
即  被  告  甲○○
上列被告因違反毒品危害防制條例案件，經臺灣臺南地方法院於
中華民國99年8月5日裁定強制戒治（99年度毒聲字第405號，檢
察官聲請案號：99年度聲戒字第80號），本院裁定如下：
    主  文
原裁定撤銷，發回臺灣臺南地方法院。
    理  由
一、抗告意旨如附件抗告狀載。
二、原裁定意旨略以：被告甲○○前因施用第二級毒品案件，經
    原審法院以99年度毒聲字第81號裁定令入臺灣臺南看守所附
    設勒戒所觀察、勒戒後，依據勒戒所之陳報，被告吸食安非
    他命之主因為生活壓力致心情不佳，且工作需要提神，而有
    濫用情形。於評估過程中問及若再遇壓力或心情低落之生活
    情境應如何處理時，被告無具體應對方式，加上被告之同居
    女友亦有吸毒情形，環境誘因大，因認被告有繼續施用毒品
    之傾向，有該所附設勒戒所上開函附之「有無繼續施用毒品
    傾向證明書」暨「有無繼續施用毒品傾向評估標準紀錄表」
    及臺灣臺南看守所99年8月3日南所衛字第0990005083號函文
    附門診紀錄各1份附卷可稽（見臺灣臺南地方法院檢察署中
    華民國98年度毒偵字第2208號卷第37頁至39頁、原審卷第8
    至10頁）。原審經核，認檢察官聲請令甲○○入戒治處所強
    制戒治，於法並無不合，而裁定准許之。
三、按觀察、勒戒後，檢察官依據勒戒處所之陳報，認受觀察、
    勒戒人有繼續施用毒品傾向者，檢察官應聲請法院裁定令入
    戒治處所強制戒治，其期間為6個月以上，至無繼續強制戒
    治之必要為止，但最長不得逾1年，毒品危害防制條例第20
    條第2項定有明文。查受觀察、勒戒人有無繼續施用毒品傾
    向，於勒戒處所係另以「有無繼續施用毒品傾向評估標準紀
    錄表」其內並分為人格特質、臨床徵候、環境相關因素三項
    為判斷準則（參見毒偵卷第37-39頁），原則上以評分達60
    分，認為有繼續施用毒品傾向，反之則認為無繼續施用毒品
    傾向。惟查，本件於「有無繼續施用毒品傾向證明書」上其
    評分僅27分，但於綜合判斷係認定被告【有繼續施用毒品傾
    向】，其說明載「個案欠缺合宜因應壓力及情緒方式，且周
    遭親友亦有使用毒品情形，環境誘因強，評估再用機會大」
    （參見毒偵卷第38頁）。
四、抗告意旨稱：被告前並無任何施用毒品之經驗及紀錄，此次
    因好奇而施用。被告因與同居女友田美香販賣第一級毒品予
    友人，於98年11月28日被查獲後即經法院裁定予以羈押，經
    檢察官起訴至移審於法院審理期間，仍裁定羈押，後因檢察
    官認為應先予觀察、勒戒，法院始裁定撤銷羈押，先執行觀
    察、勒戒，故自98年11月29日被告被羈押時起至99年6月執
    行觀察、勒戒前，已有6月以上期間被告生活作息上與毒品
    毫無接觸，且原審法院於撤銷羈押被告前告知被告，若執行
    觀察、勒戒完畢後仍將接續羈押。因此被告自無可能再因「
    生活壓力與工作壓力需要提神」等原因施用毒品。又原裁定
    認「被告之同居女友亦有吸毒情形環境誘因大，因認被告有
    繼續施用毒品傾向」。而被告之同居女友田美香先因本案受
    羈押，嗣於99年6月因施用第二級毒品判決確定，經檢察官
    借提入監執行，預計於100年1月9日執行期滿，故被告亦不
    可能再與田美香同居共處之可能等語。經本院核對臺灣臺南
    地方法院檢察署98年度偵字第17034號起訴書，係被告及田
    美香涉犯毒品危害防制條例第4條第1項之販賣第一級毒品罪
    嫌，及被告之前案紀錄表，暨原審99年度訴字第377號撤銷
    被告甲○○、田美香之羈押裁定，堪認被告辯稱：其先前並
    無任何施用毒品之經驗及紀錄，其於98年11月28日被查獲後
    即經法院裁定予以羈押，經檢察官起訴至移審於法院審理期
    間，仍裁定羈押，後因檢察官認為應先予觀察、勒戒，法院
    始裁定撤銷羈押，先執行觀察、勒戒，故自98年11月29日被
    告被羈押時起至99年6月執行觀察、勒戒前，已有6月以上期
    間被告生活作息上與毒品毫無接觸，為可採信。其同居之女
    友田美香先因本案受羈押，嗣於99年6月因施用第二級毒品
    判決確定，經檢察官借提入監執行，預計於100年1月9日執
    行期滿，故被告亦不可能再與田美香同居共處之可能等情，
    復經原審99年度訴字第377號撤銷被告甲○○、田美香之羈
    押裁定載明，亦非無憑。
五、本院查被告係因涉犯毒品危害防制條例第4條第1項之販賣第
    一級毒品罪嫌，於偵查中即被羈押，起訴後由原審以99年度
    訴字第377號審理仍命予羈押，嗣因檢察官為先執行被告之
    執行觀察、勒戒，原審法院即於99年6月10日裁定撤銷羈押
    ，由檢察官先將被告交付執行觀察、勒戒，故被告自98年11
    月29日被羈押時起至99年7月16日評估被告有無繼續施用毒
    品傾向時，已有7月以上期間與毒品毫無接觸。又被告之女
    友田美香亦因本案先受羈押，嗣於99年6月間因施用第二級
    毒品判決確定，經檢察官借提入監執行，預計於100年1月9
    日執行期滿。則本件於「有無繼續施用毒品傾向證明書」上
    其評分僅27分，但於綜合判斷係認定被告【有繼續施用毒品
    傾向】，其說明載「個案欠缺合宜因應壓力及情緒方式，且
    周遭親友亦有使用毒品情形，環境誘因強，評估再用機會大
    」，是否有據，即非無疑，原裁定據以裁定裁定被告「令入
    戒治處所強制戒治，其期間為6個月以上，至無繼續強制戒
    治之必要為止，但最長不得逾1年」，顯有研議空間。又被
    告涉犯之販賣第一級毒品案件仍在原審審理中，相關案卷在
    原審或地檢署，由原審就近調查處理為宜，爰將原裁定撤銷
    ，發回由原審另為適法裁處。
五、依刑事訴訟法第413條裁定如主文。
中    華    民    國    99    年     9    月     1    日
                  刑事第一庭    審判長法  官  茆臺雲
                                      法  官  蔡長林
                                      法  官  王明宏
以上正本證明與原本無異。
不得再抗告。
                                      書記官  黃全忠
中    華    民    國    99    年    9     月    1     日

司法院資訊處製作；財團法人民間司法改革基金會備份。
